【裁判字號】    98,訴更,7
【裁判日期】    980917
【裁判案由】    確認債權不存在
【裁判全文】
臺灣板橋地方法院民事裁定               98年度訴更字第7號
原      告  甲○○
被      告  乙○○
上列當事人間請求確認債權不存在事件，本院裁定如下：
    主  文
原告之訴駁回。
訴訟費用由原告負擔。
    理  由
一、原告起訴主張略以：詳如附件（起訴狀）所示，並聲明求為
    判決：(一)確認被告對於原告如附表所示之本票債權不存在。
    (二)確認被告對於原告之新臺幣（下同）252,540 元債權不存
    在。
二、按當事人不得就已起訴之事件，於訴訟繫屬中，更行起訴，
    民事訴訟法第253 條定有明文。此項規定即所謂「重複起訴
    之禁止」，所必須具備之要件包括：(一)須前訴在訴訟繫屬中
    ；(二)須前後兩訴之當事人相同；(三)須前後兩訴之訴訟標的相
    同。又所謂「訴訟標的」即原告以訴之方式所主張或否認之
    法律關係，而所稱「兩訴之訴訟標的相同」，非專指前後兩
    訴係就同一訴訟標的求為相同內容之判決而言，即前後兩訴
    就同一訴訟標的求為正相反對之判決者亦屬之。如前訴以某
    法律關係為訴訟標的，求為積極之確認判決，後訴以同一法
    律關係為訴訟標的，求為消極之確認判決是（最高法院40年
    台上字第1530號判例意旨參照）。甚至後訴係就同一訴訟標
    的求為與前訴內容可以代用之判決者，亦在禁止重訴之列。
    如前訴以某請求為訴訟標的求為給付判決，後訴以該請求為
    訴訟標的提起積極或消極確認之訴是（最高法院46年台抗字
    第136號判例意旨參照）。查本件被告前於民國98年3月27日
    已就本件原告起訴請求確認不存在之2 筆債權法律關係，對
    於本件原告聲請本院核發支付命令，經本院於98年4 月7 日
    依法以98年度司促字第12394 號支付命令予以核發後，因本
    件原告業於20日之不變期間內提出異議，依法已視為起訴，
    並由本院98年度訴字第1335號請求給付票款等事件予以受理
    ，該事件刻正繫屬於本院中（於98年8 月25日辯論終結，定
    98年9 月22日宣判）等情，業經本院依職權調取本院98年度
    司促字第12394 號卷宗及本院98年度訴字第1335號卷宗查明
    確認無訛在卷。揆之前揭說明，本件98年度訴更字第7 號請
    求確認債權不存在事件與本院另案98年度訴字第1335號請求
    給付票款等事件，顯然符合上揭所述：前後兩訴之當事人相
    同，且前後兩訴之訴訟標的相同（即後訴係就同一訴訟標的
    求為與前訴內容可以代用之判決者），及前訴尚在訴訟繫屬
    中之重複起訴禁止之要件。易言之，原告顯然係就同一法律
    關係，於被告已先行提起給付之訴後，嗣再提起本件消極確
    認之訴，此並經原告於98年9 月16日當庭自承：「本件請求
    確認之債權與被告另案在本院98年度訴字第1335號給付票款
    等事件請求原告清償之債權是同一事件。本件是訴請確認債
    權不存在，另案是訴請給付，兩件所指債權是相同的。」等
    語綦詳在卷（見本院卷第10頁），堪認業已違反重複起訴禁
    止之規定，而與民事訴訟法第253 條之規定有悖。從而，本
    件即應認原告之起訴係屬於法不合，應予駁回。
三、爰依民事訴訟法第249 條第1 項第7 款，第95條，第78條，
    裁定如主文。
中    華    民    國    98    年    9     月    17    日
                  民事第一庭    法  官  黃若美
以上正本係照原本作成
如對本裁定抗告須於裁定送達後10日內向本院提出抗告狀，並應
繳納抗告費新台幣1,000元整。
中    華    民    國    98    年    9     月    17    日
                                書記官  江怡萱
附表（本票）：
┌──┬───┬───┬───┬────┬───────┐
│編號│發票日│到期日│發票人│票面金額│票據號碼      │
├──┼───┼───┼───┼────┼───────┤
│ 一 │961010│970410│甲○○│510000元│TH0000000     │
└──┴───┴───┴───┴────┴───────┘


司法院資訊處製作；財團法人民間司法改革基金會備份。
